【裁判字號】    89,上訴,1315
【裁判日期】    891024
【裁判案由】    懲治盜匪條例
【裁判全文】
臺灣高等法院臺中分院刑事判決                  八十九年度上訴字第一三一五號
    上  訴  人
    即  被  告  丁○○
     指定辯護人  本院公設辯護人  乙○○
右上訴人因懲治盜匪條例案件，不服臺灣苗栗地方法院八十八年度訴字第四一一號中
華民國八十九年四月二十五日第一審判決（起訴案號：臺灣苗栗地方法院檢察署八十
八年度偵字第四九五八號），提起上訴，本院判決如左：
      主  文
上訴駁回。
      事  實
一、丁○○因欠朋友錢，竟意圖為自己不法之所有，於民國（下同）八十八年九月二
    十三日晚上九時二十分許，在苗栗線頭份鎮○○○路二二○巷六號前，見女子丙
    ○○獨自行走，認有機可趁，竟基於強盜之犯意，施強暴，以雙手自丙○○身後
    摀住其臉部防止其呼叫，隨即並強行將其壓倒在地，致丙○○不能抗拒，欲強取
    其身上財物。丙○○為丁○○以暴力制服過程中，趁機呼叫，並於慌亂中取出置
    於手提包內之行動電話一支，期以電話求援。惟隨即為丁○○強行取走，適有鄰
    人謝其石、蔡顗成、黃仁威、傅明章等在遠處聞呼叫聲前來幫忙，丁○○見狀始
    放棄逃離，強盜所得之行動電話則於逃離過程中掉落。然仍為謝其石等人捕獲後
    報警查辦。
二、案經丙○○訴由苗栗縣警察局頭份分局報請臺灣苗栗地方法院檢察署檢察官偵查
    起訴。
      理  由
一、訊據上訴人即被告丁○○對於在前揭時地將被害人丙○○壓倒在地之事實，固不
    否認，惟以當時因酒醉，並無搶劫被害人之財物云云，惟查被告於警訊、偵查、
    原審審理時供承不諱，核與被害人丙○○指述及証人謝其石、蔡顗成、黃仁威、
    傅明章等証述之情節相符。足見被告之自白確與事實相符。惟公設辯護人為被告
    辯護稱：被害人當時既能大聲呼叫，又得趁隙取出行動電話欲求救，顯未到無法
    抗拒之程度。且被告並未搶得被害人之行動電話，即令認被告之行為係盜匪，亦
    不得論以既遂。再者，被告係酒後為該行為，經檢測其體內酒精成份達○．四七
    ＭＧ／Ｌ，其精神狀態若達耗弱程度，應有減輕其刑之適用云云。惟查：
    （一）按刑法上之強盜罪，其所謂強暴脅迫手段，祇須「抑壓被害人之抗拒」，
          「足以喪失其意思自由為已足」，縱令被害人實際並無抗拒行為，仍與強
          盜罪之成立，不生影響（最高法院七十八年度台上字第二三一號判決參照
          ）。查本件被告自承以雙手自丙○○身後摀住其臉部防止其呼叫，隨即並
          強行將其壓倒在地。當時除証人謝其石等四人在附近烤肉外並無他人，且
          謝其石等人距案發現場有尚三、四十公尺之遠，若非聽到聲音，看不到被
          害人，亦據証人蔡顗成在原審訊問時証述在卷（見原審八十九年三月十四
          日筆錄）。被害人丙○○於黑夜中突遭陌生男子摀住臉部防止其呼叫，隨
          即並遭被告壓倒在地，雖被害人於遭被告暴力制服過程中，有趁機呼叫或
          欲拿行動電話報警，惟此係人之常情，應不得據此即謂被害人當時並未陷
          於不能抗拒之程度。被告既已抑壓被害人之抗拒，並足以使被害人喪失意
          思自由，且被害人丙○○稱其當時無法抗拒，也沒有力量反抗（見偵卷第
          二十三頁、原審八十九年一月十三日筆錄）。足見被告當時之行為確已使
          丙○○陷於不能抗拒之程度。
    （二）被害人丙○○之行動電話確遭被告搶走，已據丙○○在警、偵訊及原審訊
          問時陳述在卷（見偵卷第十頁、第二十二頁反面、原審八十九年一月十三
          日筆錄）。且被告在檢察官偵訊時亦自承確有搶走丙○○的行動電話（見
          偵卷第二十三頁反面），足見被告之自白確與事實相符。至被告於搶得後
          因其他原因以致該行動電話遺失，與其犯罪之既遂不生影響。
    （三）又舊刑法第三十二條關於不得因酗酒而免除刑事責任之規定，已為現行刑
          法所不採，故如被告於尚未飲酒之先，即已具有犯罪之故意，其所以飲酒
          至醉，實欲憑藉酒力以增加其犯罪之勇氣者，固不問其犯罪時之精神狀態
          如何，均應依法處罰。假使被告於飲酒之初，並無犯罪之意圖，祇因偶然
          飲酒至醉，以致心神喪失，或精神耗弱而陷於犯罪，即難謂其心神喪失之
          行為仍應予以處罰，或雖係精神耗弱亦不得減輕其刑（最高法院二十八年
          上字第三八一六號判例參照）。查被告在警訊時已自承因欠朋友錢，準備
          以所搶得的錢還給朋友（見偵卷第四頁），其既已先有犯罪故意，縱令於
          行搶前喝酒致有精神耗弱情形，依上開說明，亦均應予處罰，而不得據以
          減輕其刑。
    （四）綜上所述，原審公設辯護人為被告之辯護無法為有利被告之認定。本件事
          証明確，被告犯行應堪認定。
二、核被告意圖為自己不法所有，施強暴，以雙手自丙○○身後摀住其臉部，防止其
    呼叫，隨即強行將其壓倒在地，致丙○○無法抗拒，強行取走其行動電話一支得
    手，所為係犯懲治盜匪條例第五條第一項第一款之盜匪罪。原審依懲治盜匪條例
    第五條第一項第一款、第七條第一項，審酌被告之素行、本件犯罪之動機、目的
    、手段、對社會治安及被害人生命、身體、財產產生重大危害暨犯後坦承犯行，
    且已賠償被害人行動電話損失新台幣一萬元（有收據一份在卷可憑）之態度等一
    切情狀，乃從輕量處如原審主文所示之刑。被告盜匪所得之行動電話一支，於逃
    離時掉落不見，業據被告在警訊及原審訊問時時供承在卷（見偵卷第四頁、原審
    八十九年一月十三日筆錄），雖未扣案，但不能証明已滅失，故仍依懲治盜匪條
    例第七條第一項之規定為發還被害人之諭知，核無不合。被告上訴意旨仍執前詞
    否認有搶得財物云云，自不足採，其上訴為無理由，應予駁回。
三、據上論結，應依刑事訴訟法第三百六十八條，判決如主文。
本案經檢察官甲○○到庭執行職務。
中      華      民      國     八十九     年      十     月   二十四   日
                                   臺灣高等法院臺中分院刑事第三庭
                                         審判長法  官  方  艤  駐
                                               法  官  廖  柏  基
                                               法  官  劉  連  星
右正本證明與原本無異。
如不服本判決應於收受送達後十日內向本院提出上訴書狀，其未述上訴之理由者並
得於提起上訴後十日內向本院補提理由書（均須按他造當事人之人數附繕本）。
                                               書記官  顏  子  良
中      華      民      國     八十九     年      十      月   二十五   日
附錄：
懲治盜匪條例第五條第一項：有左列行為之一者，處無期徒刑或七年以上有期徒刑：
                          一、意圖為自己或第三人不法所有，以強暴、脅迫、藥
                              劑、催眠術或他法致使不能抗拒而取他人之物或使
                              其交付者。
                                                                        Ｄ


司法院資訊處製作；財團法人民間司法改革基金會備份。
